【裁判字號】    99,易,491
【裁判日期】    990913
【裁判案由】    竊盜
【裁判全文】
臺灣高雄地方法院刑事判決               99年度易字第491號
公  訴  人  臺灣高雄地方法院檢察署檢察官
被      告  甲○○原名王裕升.
            乙○○
上列被告因竊盜案件，經檢察官提起公訴（98年度偵字第33183
號），本院判決如下：
    主  文
甲○○犯竊盜參罪，各處有期徒刑伍月，如易科罰金，均以新臺
幣壹仟元折算壹日。又共同犯竊盜罪，處有期徒刑伍月，如易科
罰金，以新臺幣壹仟元折算壹日。應執行有期徒刑壹年陸月，如
易科罰金，以新臺幣壹仟元折算壹日。
乙○○共同犯竊盜罪，累犯，處有期徒刑陸月，如易科罰金，以
新臺幣壹仟元折算壹日。
    事  實
一、甲○○（原名王裕升）前因竊盜案件，於民國98年7 月2 日
    為警查獲，嗣經本院以98年度審簡字第3523號判處有期徒刑
    2 月確定，於99年3 月5 日執行完畢出監（因於本案行為後
    始執行完畢，故不構成累犯）。乙○○前因竊盜案件，經本
    院以94年度易字第812 號判處有期徒刑6 月確定，於95年6
    月27日易科罰金執行完畢。
二、詎甲○○、乙○○均未知警惕，復為下列行為：
  (一)甲○○意圖為自己不法所有，單獨基於竊盜之犯意，先於98
    年7 月30日晚間11時許，以電腦上網進入網路聊天室網站「
    ＵＴ聊天室」內之同志聊天室，化名「阿國」藉由網路聊天
    結識網友丙○○後，佯邀丙○○至其位於高雄市苓雅區○○○路85之4 號住處見面，並將其使用之行動電話門號000000
    0000號（申請人為乙○○）留予丙○○作為聯絡號碼。丙○○於翌（31）日凌晨2 時許，依約前往甲○○上址住處會面
    ，甲○○乃要求丙○○先進入浴室洗澡，並乘機自丙○○放
    置浴室外之外套口袋內，竊取丙○○所有之皮夾1 只（內有
    新臺幣〈下同〉300 元、丙○○之身分證、機車駕駛執照、
    健保卡、家人照片及門號0000000000號行動電話SIM 卡1 張
    ）得手。嗣因丙○○離開上址後，發現皮夾遺失，經以電話
    詢問甲○○否認竊取皮夾，丙○○乃報警處理，經調閱其所
    失竊之SIM 卡門號0000000000號通話明細，發現於失竊後仍
    有與甲○○上開0000000000號行動電話門號通話紀錄，始悉
    上情。
  (二)甲○○另意圖為自己不法之所有，單獨基於竊盜之犯意，復
    於98年8 月1 日凌晨3 、4 時許，化名「阿慶」而結識網友
    己○○，並佯邀己○○至其上址住處見面。己○○於同日晚
    間10時許，依約前往會面，甲○○又以要求己○○進入浴室
    洗澡之方式，乘機自己○○放置浴室外之手提袋內，竊取己○○所有之皮夾1 只（內有現金500 元、己○○之身分證、
    機車駕駛執照、行車執照、健保卡、學生證各1 張及提款卡
    3 張）、索尼易利信廠牌（SonyEricsson）Z770i 型行動電
    話1 支（含門號0000000000號SIM 卡1 張）、阿爾卡特廠牌
    （Alcatel ）行動電話1 支（含門號0000000000號SIM 卡1
    張）得手。嗣因己○○離開上址後，發現上開物品遺失，折
    返上址要求甲○○歸還未果，經報警處理而查獲。
  (三)甲○○另與乙○○共同意圖為自己不法之所有，基於竊盜之
    犯意聯絡，復於98年8 月3 日凌晨0 時2 分許，推由乙○○
    上網進入前述同志聊天室，化名「小峰」而結識網友丁○○
    ，佯稱上址為其住處，邀請丁○○前來見面，並將甲○○竊
    自丙○○之前述行動電話SIM 卡門號0000000000號，留予丁○○作為聯絡號碼。丁○○於同日凌晨1 時50分許，依約前
    往上址與乙○○會面，乙○○佯稱甲○○要丁○○進行口交
    ，丁○○表示害怕而拒絕，乙○○建議丁○○與其一同進入
    浴室洗澡藉以躲避甲○○，甲○○則乘丁○○進入浴室洗澡
    時，自丁○○放置浴室外之長褲口袋內，竊取丁○○所有索
    尼易利信廠牌（SonyEricsson）K800i 型行動電話1 支（含
    SIM 卡1 張），得手後先行離去。嗣因丁○○當場發現上開
    行動電話遭竊，乙○○即藉詞帶同丁○○尋訪甲○○，將丁○○帶往附近之遊藝場門口等候，自行進入遊藝場內，另由
    其他出口離去，經丁○○報警處理，始循線查獲。
  (四)甲○○另意圖為自己不法之所有，單獨基於竊盜之犯意，復
    於98年8 月18日上午9 時許，再度上網進入前述同志聊天室
    ，化名「阿峰」而結識網友戊○○，並佯邀戊○○至其上址
    住處見面。戊○○於同日上午10時許，依約前往會面，甲○○又以要求戊○○進入浴室洗澡方式，乘機自戊○○放置浴
    室外之褲子口袋內，竊取戊○○所有之三星廠牌（Samsung
    ）F408型行動電話1 支（序號：000000000000000 號，含門
    號0000000000號SIM 卡1 張）、零錢包內現金400 餘元（零
    錢包本身未遭竊取）得手。嗣經戊○○當場發現上開物品遺
    失，詢問甲○○則否認竊取，戊○○即報警處理而查獲。
二、案經高雄市政府警察局苓雅分局報請臺灣高雄地方法院檢察
    署檢察官偵查起訴。
    理  由
一、證據能力之判斷：
  (一)證人即被害人丙○○、己○○、丁○○、戊○○於警詢中之
    證述，與其後於審判中所述並非完全相符，本院以上開證人
    於警詢中之陳述，未與被告甲○○、乙○○同庭接受訊問，
    較無人情壓力，且未受外界之污染，較少權衡利害關係，依
    其陳述之客觀環境及條件，認證人先前於警詢中之陳述具有
    可信之特別情況，且為證明被告二人本件犯罪存否所必要，
    依刑事訴訟法第159 條之2 之規定，均得為證據。
  (二)至於本判決所引用其他據以認定事實之各項證據，業據當事
    人於本院審理中同意作為證據（見本院審易卷第24、40頁）
    ，且當事人對於其中具有傳聞性質之證據，已於本院調查證
    據時知悉內容，均未於言詞辯論終結前聲明異議。本院審酌
    各該證據作成之客觀環境及條件，並無違法不當取證或顯不
    可信之情形，作為證據使用均屬適當，依刑事訴訟法第159
    條之5 之規定，均有證據能力，合先敘明。
二、認定事實所憑證據及被告之辯解：
    訊據被告甲○○、乙○○固坦認分別於前揭時間，先後邀約
    被害人丙○○、己○○、丁○○、戊○○至甲○○上址住處
    ，惟均矢口否認有何竊盜犯行，被告甲○○辯稱：丙○○、
    己○○、戊○○均係自己要求至伊住處見面，而非伊邀約他
    們前來，且三人均未在伊住處洗澡。至於丁○○則係乙○○
    向伊借用浴室讓丁○○洗澡。伊並未竊取丙○○、己○○、
    丁○○、戊○○之財物。伊自己不是同志，可能係因伊與乙○○先前曾以此種犯罪模式竊取男同志之財物，經媒體報導
    而得罪男同志族群，才會遭到他們陷害云云。被告乙○○則
    辯稱：伊係因丁○○主動要求與伊見面，當天有下雨，丁○○問有無地方盥洗，伊才向甲○○借用住處浴室供丁○○洗
    澡，伊並未竊取丁○○之財物云云。經查：
  (一)被告甲○○先後於如事實欄二、(一)、(二)、(四)所示時間，分別
    化名「阿國」、「阿慶」、「阿峰」，以電腦上網進入網路
    聊天室網站「ＵＴ聊天室」內之同志聊天室，藉由網路聊天
    分別結識網友即被害人丙○○、己○○、戊○○，並於網路
    聊天後之同日或翌日，分別與該三人約定在甲○○上址住處
    各別見面，甲○○並將其向乙○○借用之行動電話門號0000
    000000號留予丙○○作為聯絡號碼。而丙○○、己○○、戊○○各自在甲○○上址住處或甫離開後，均曾向甲○○表示
    遺失前揭行動電話、皮夾等財物。被告乙○○則於如事實欄
    二、(三)所示之時間，化名「小峰」上網進入同前之網路聊天
    室，藉由網路聊天結識網友即被害人丁○○，並於網路聊天
    後，隨即約定見面，再將丁○○帶往被告甲○○上址住處，
    丁○○並在該處浴室洗澡等情，業據被告甲○○、乙○○於
    本院審理中供認不諱（見本院審易卷第23、39頁、易字卷第
    156-160 、163 、165-166 、248-249 頁），且經證人即被
    害人丙○○、己○○、丁○○、戊○○於警詢及本院審理中
    證述明確（見警卷第21-23 、26-29 、38-40 、50-51 頁）
    ，互核大致相符，並有指認照片、門號0000000000號申請使
    用人資料在卷可稽（見警卷第24、33-34 、43-45 、52頁、
    本院易字卷第79頁），此部分之事實自堪認定。
  (二)證人丙○○於警詢及本院審理中均證稱：伊於98年7 月30日
    晚間11時許，在住處上網進入ＵＴ聊天室網站之同志聊天室
    內與化名「阿國」之甲○○聊天進而認識，甲○○說他心情
    不好，約伊見面，並留下聯絡電話0000000000號，要伊到達
    三多四路與自強三路口時，打這支電話聯絡，他會下來帶。
    伊隨即出門到約定地點，依指示打電話給甲○○，他就來帶
    伊上去他住處，進入他房間。伊與甲○○有喝一點酒，他要
    伊先去洗澡，伊洗澡時將外套放在浴室外面，洗完澡之後，
    甲○○有個朋友來找他，等他朋友離開後，伊又待了一會才
    離開，下樓後發現伊原本放在外套右側口袋內（外側有拉鍊
    ) 之皮夾失竊，皮夾內有現金300 元、身分證、機車駕照、
    健保卡、家人照片及門號0000000000號SIM 卡1 張。伊立刻
    打電話給甲○○，問他說：伊皮夾是否掉在他家？甲○○回
    答沒有，伊要甲○○幫忙詢問剛才來找他的朋友是否有拾獲
    ，過10分鐘後，伊再打給他，得到的回答是「沒有」，伊怕
    失竊皮夾內的證件遭盜用，就到成功路派出所報案。事後伊
    向電信公司調閱上開失竊SIM 卡（門號0000000000號）之通
    話明細，發現於失竊後，竟仍有與甲○○0000000000號電話
    通話之紀錄，伊懷疑是甲○○偷走伊皮夾及上開SIM 卡等語
    （見警卷第21-23 頁、本院易字卷第91-95 頁）。核其警詢
    及審理中證述前後一致，復有0000000000號申請使用人資料
    、通話明細、報案三聯單及指認照片在卷可佐（見本院易字
    卷第79頁、警卷第17、19、24頁）。
  (三)證人己○○於警詢及本院審理中均證稱：伊於98年8 月1 日
    凌晨3 、4 時許，上網進入ＵＴ聊天室的男同志聊天室，因
    網路聊天認識化名「阿慶」之網友甲○○，相約於當日晚間
    10時許，前往甲○○之住處見面，期間有與甲○○一同進入
    浴室洗澡，所攜帶之手提袋放在浴室外面，只有洗澡時離開
    伊視線，甲○○先洗完出去，等伊洗完後，甲○○送伊下樓
    離開，伊才發現原本放在手提袋內之皮夾及2 支手機，均遭
    甲○○竊走。皮夾內有現金500 元、身分證、機車駕照、行
    照、健保卡、學生證、郵局、彰銀、合庫共3 張提款卡，而
    2 支手機當中，1 支為索尼易立信廠牌Z770i 型手機，門號
    0000000000號，另1 支為阿爾卡特廠牌，門號0000000000號
    。伊發現失竊後，立即返回詢問甲○○，但他否認有拿，伊
    才報警等語（見警卷第26-29 頁、本院易字卷第101-109 頁
    ）。核其警詢及審理中證述前後一致，復有0000000000號、
    0000000000號門號申請使用人資料、報案三聯單及指認照片
    在卷可參（見本院易字卷第77頁、警卷第37、33-35 頁）。
  (四)證人丁○○於警詢及本院審理中均證稱：伊於98年8 月3 日
    凌晨0 時2 分許，在住所上網進入ＵＴ聊天室內之同志聊天
    室，經網路聊天認識化名「小峰」之網友乙○○，聊天過程
    中，乙○○邀請伊去他家，約定在三多四路與自強路口之遊
    藝場見面，並留下連絡電話0000000000號。伊在當日凌晨1
    時50分許到達約定地點，己○○就帶伊到甲○○位在三多四
    路的住處，說這是他家。因伊剛從喪禮回來，乙○○問伊要
    不要洗澡，洗完澡從浴室出來時，因為褲子褲管濕了，乙○○叫伊把褲子放在房間衣櫃的上面。伊洗完澡出來看到甲○○在屋裡，乙○○說甲○○要伊口交，伊因害怕而拒絕，乙○○就說要去洗澡，叫伊一起進浴室躲一下，伊仍將長褲放
    在原處，僅穿著內褲進入浴室。過不久甲○○先行離去，伊
    出浴室後，發現放在長褲口袋裡的索尼易立信廠牌K800i 型
    行動電話不見了，乙○○就和伊一起下樓去找甲○○，下樓
    後乙○○藉口找人，將伊一人留在遊藝場門口，伊再以電話
    聯絡乙○○，他不是約好地點見面又不出現，不然就是不接
    電話，伊才去派出所報警等語（見警卷第38-41 頁、本院易
    字卷第224-231 頁）。經核其於警詢及審理中證述前後一致
    ，復有報案三聯單及指認照片在卷可查（見警卷第20、44-
    48頁）。
  (五)證人戊○○於警詢及本院審理中均證稱：伊於98年8 月18日
    上午在家裡上網進入ＵＴ聊天室的男同志網聊天室，經網路
    聊天認識化名「阿峰」之網友甲○○，相約到他位於三多四
    路85之4 號住處，先在房間內聊天，之後他找伊一起去洗澡
    ，因伊在家裡已經洗過澡，原本不願意洗澡，但他一直邀約
    ，伊就將衣服、褲子放在他的房間內，與他一同進入浴室洗
    澡，洗澡完出來後，他就接獲一通電話，並說他朋友要牽車
    還他，就匆忙出門，伊穿上衣服在房內等候，發現放在褲子
    裡的三星牌F408型（序號:000000000000000號，門號000000
    0000號手機及錢包內現金400 餘元不見了，隔幾分鐘後甲○○上來，伊詢問他有沒有拿伊手機及現金，他說沒有，伊就
    自行離去，事後報警處理等語（見警卷第49-51 頁、本院易
    字卷第111-115 頁）。經核其於警詢及審理中證述前後一致
    ，復有指認照片在卷可佐（見警卷第52頁）。
  (六)證人丙○○、己○○、丁○○、戊○○上開證述，既均前後
    一致，並無瑕疵可指，且依其等所述，雖於不同時間受害，
    惟受害情節大同小異，如出一轍，堅指被告甲○○單獨或與
    被告乙○○共同以上網進入同志聊天室，透過網路聊天方式
    結識並約出被害人至甲○○上址住處，誘入浴室洗澡後，再
    乘機竊取被害人置於衣物或手提袋內之皮夾、行動電話等財
    物。本件既非僅有單一被害人所為指訴，而有多數被害人為
    相同證述，所指加害人、被害地點及加害方式又均屬同一，
    絕非偶然巧合所致，4 名證人所為證述自得互為佐證，非能
    切割而單獨視之。而依證人丙○○、丁○○所述及前揭通話
    明細之記載，被害人丙○○於被告甲○○住處失竊之SIM 卡
    門號0000000000號，於失竊後仍有與甲○○所留之聯絡電話
    0000000000號通話之紀錄；又被告乙○○留予被害人丁○○
    之聯絡電話，竟係丙○○前於甲○○住處失竊SIM 卡之門號
    0000000000號，足以佐證丙○○、丁○○前述被害情節並非
    虛構。
  (七)被告甲○○雖辯稱：因伊與乙○○曾以類似方式，竊取男同
    志網友之財物而為警查獲，並經媒體報導，可能引來同志網
    友之公憤，致遭被害人之誣陷云云。惟其所稱之案件係指被
    告二人於98年6 月下旬，將男性網友誘至旅館內，乘被害人
    進入浴室洗澡之際，竊取被害人之財物，並於同年7 月2 日
    為警查獲，嗣經本院以98年度審簡字第3523號分別判處徒刑
    確定，有刑事判決在卷可考（見本院易字卷第35-38 頁）。
    而被告二人既均自稱非同性戀者，又甫因行竊同志網友財物
    ，於98年7 月2 日為警查獲，詎被告甲○○於事隔不到30日
    ，旋自98年7 月31日及其後8 月1 日、8 月18日，先後3 次
    上網進入同志聊天室，藉由網路聊天結識被害人丙○○、己○○、戊○○；被告乙○○則於同年8 月3 日上網同一聊天
    室結識被害人丁○○，均於甫在網路聊天室認識之同日或翌
    日，旋即約往甲○○上址住處見面，被告二人動機已然可疑
    。參以被告甲○○於警詢中原已供稱：伊與被害人己○○等
    人均無仇隙等語（見警卷第2 頁），何以於審理中又稱被害
    人等均係挾怨報復云云。況且被告甲○○每次上網進入同志
    聊天室，係分別使用「阿國」、「阿慶」、「阿峰」等不同
    化名，與被告乙○○使用之化名「小峰」又非相同，於網路
    以匿名聊天之環境，被害人本難知悉被告二人之真實身分，
    何來挾怨報復之說；縱使被害人真能知悉被告身分，竟不顧
    財物損失或人身安全之危險，獨自輕入被告住處，亦違常情
    ；倘為誘捕或誣陷被告，自應安排旁人接應，並以行動電話
    或其他攝影、錄音等蒐證工具，並隨時檢查財物有無失竊，
    於發現失竊當時立即報警以求人贓俱獲，惟被害人均於發現
    失竊財物後，先行詢問被告或請求歸還無果，始於事後報警
    處理，與被告所稱故為誣陷之情形迥不相符，不足動搖證人
    丙○○、己○○、丁○○、戊○○上開證述之證明力。
  (八)綜上所述，本件事證明確，被告二人上開犯行，均堪認定，
    應予依法論科。
三、論罪科刑之理由─
  (一)核被告甲○○、乙○○所為，均係犯刑法第320 條第1 項之
    竊盜罪。被告二人就事實欄二、(三)所示即竊取被害人丁○○
    之財物部分，彼此間具有犯意聯絡及行為分擔，應論以共同
    正犯。被告甲○○所犯上開4 罪，時空並非密接，被害人亦
    非相同，顯係基於各別犯意分別為之，自應分論併罰。被告
    乙○○前有如事實欄所載犯罪科刑及執行情形，有臺灣高等
    法院被告前案紀錄表1 份在卷可按（見本院易字卷第264 頁
    ），其於受徒刑之執行完畢後，5 年以內故意再犯本件有期
    徒刑以上之罪，應依刑法第47條第1 項之規定，論以累犯並
    加重其刑。
  (二)本院審酌被告二人均年值青壯，俱不思循正當途徑賺取所需
    ，竟竊取他人財物，價值觀念偏差，應予導正。被告乙○○
    前有多次竊盜科刑紀錄，且於98年7月2日甫因與被告甲○○
    共同為本案類似之犯行，而為警查獲，有臺灣高等法院被告
    前案紀錄表、本院98年度審簡字第3523號簡易判決在卷可參
    （見本院易字卷第254-268 、35-38 頁），素行已然欠佳，
    甲○○旋於同年7 月31日、8 月1 日、8 月3 日、8 月18日
    ，先後再犯本件4 次犯行；被告乙○○則再參與98年8 月3
    日之竊盜犯行，顯見二人毫無警惕，惡性非輕，造成被害人
    財產上之損害，破壞社會治安，犯罪所生危害非微。衡以被
    告二人所竊財物究非鉅額，被告甲○○教育程度為高中畢業
    、從事服務業、家境小康；乙○○為國中畢業、從事服務業
    、家境尚可，及其二人犯罪之動機、目的、手段，與被害人
    之關係、犯罪後態度等一切情狀，認檢察官就被告甲○○部
    分具體求處應執行有期徒刑2 年，略嫌過重，爰分別量處如
    主文所示之刑，並參酌犯罪情節及其等經濟狀況，分別諭知
    易科罰金之折算標準，並就被告甲○○所犯4 罪，定其應執
    行之刑，暨諭知同前之易科罰金折算標準，以資儆懲。
  (三)至於檢察官建請對被告甲○○併予諭知強制工作之保安處分
    部分，因保安處分中之強制工作，以3 年為期，並於刑之執
    行前為之，更較本件所宣告之有期徒刑期間更長，剝奪被告
    之人身自由亦較宣告刑為甚，而強制工作旨在對嚴重職業性
    犯罪及欠缺正確工作觀念或無正常工作因而犯罪者，強制其
    從事勞動，學習一技之長及正確之謀生觀念，使其日後重返
    社會，能適應社會生活。若非被告確屬嚴重職業性犯罪及欠
    缺正確工作觀念或無正常工作因而犯罪，不應輕易為之。本
    於保安處分應受比例原則之規範，自須依行為之嚴重性、行
    為人所表現之危險性及對其未來行為之期待性，決定應否令
    入勞動處所強制工作，以達預防之目的（最高法院94年臺上
    字第6519號判決意旨參照）。本件被告甲○○先前雖已犯有
    1 次竊盜犯行，本案又有4 次竊盜犯行，惟僅依5 次犯行及
    各該其犯罪情節，實難遽認其已有反覆實施竊盜之犯罪習慣
    ，或因遊蕩或懶惰成習而犯罪，而屬嚴重職業性犯罪或無正
    常工作因而犯罪。公訴意旨亦未提出其他積極證，據以證明
    被告甲○○係以犯竊盜罪為其經濟生活之主要來源，或確有
    竊盜犯罪之習慣，不能以上開宣告刑之執行，而矯正其行為
    。本院因認對其執行上開宣告刑，已足收矯治之效，尚無諭
    知強制工作保安處分之必要，併此敘明。
據上論斷，應依刑事訴訟法第284 條之1 、第299 條第1 項前段
，刑法第28條、第320 條第1 項、第41條第1 項、第8 項、第47
條第1 項、第51條第5 款，刑法施行法第1 條之1 ，判決如主文
。
本案經檢察官鄧怡君到庭執行職務。
中    華    民    國    99    年    9     月    13    日
                  刑事第十六庭  法  官  林柏壽
以上正本係照原本作成。
如不服本判決，應於收受判決後10日內向本院提出上訴書狀，並
應敘述具體理由。其未敘述上訴理由者，應於上訴期間屆滿後20
日內向本院補提理由書（均須按他造當事人之人數附繕本）「切
勿逕送上級法院」。
中    華    民    國    99    年    9     月    13    日
                                書記官  洪嘉慧
附錄本案論罪科刑法條：
刑法第320 條第1 項
意圖為自己或第三人不法之所有，而竊取他人之動產者，為竊盜
罪，處5 年以下有期徒刑、拘役或5 百元以下罰金。

司法院資訊處製作；財團法人民間司法改革基金會備份。
